【裁判字號】    99,聲判,50
【裁判日期】    990825
【裁判案由】    聲請交付審判
【裁判全文】
臺灣高雄地方法院刑事裁定              99年度聲判字第50號
聲  請  人  丙○○
代  理  人  吳永茂律師
            羅玲郁律師
被      告  甲○○
            乙○○
            丁○○
上列聲請人因告訴被告等人詐欺、背信等案件，不服臺灣高等法
院高雄分院檢察署檢察長駁回再議之處分（99年度上聲議字第75
4 號），聲請交付審判，本院裁定如下：
    主  文
聲請駁回。
    理  由
一、本件聲請交付審判意旨如附件刑事聲請交付審判狀所載。
二、本件原告訴意旨略以：被告甲○○、乙○○、丁○○係高市
    前鎮區○○○路6 號9 樓之2 「業達國際事業開發股份有限
    公司」（以下稱業達公司）之負責人、總經理、行政經理，
    竟共同意圖為自己不法之所有，於民國97年5 月至7 月間，
    佯稱「公司欠缺資金周轉」、「公司將有大發展、大獲利」
    、「付票款」為由，向告訴人丙○○支借款項，並於97年 7
    月1 日簽立「轉讓書」，表示將業達公司全部資產、辦公設
    備及車牌號碼ZY-6339 號之自用小客車均轉讓予告訴人；又
    於97年8 月18日簽立「承諾書」，作為還款之擔保，致告訴
    人陷於錯誤，依被告3 人之要求，陸續借款共計新臺幣（下
    同）1,038 萬元。又被告3 人明知應依約將業達公司全部資
    產與辦公設備及上開自小客車等移轉予告訴人，竟共同意圖
    損害告訴人利益，擅自將業達公司資產及辦公設備遷移他處
    ，並將上開自小客車變賣處分，而為違背任務之行為，致生
    損害於告訴人。因認被告甲○○、乙○○、丁○○涉有刑法
    第339 條第1 項之詐欺取財罪嫌及同法第342 條之背信罪嫌
    。
三、按聲請人不服上級法院檢察署檢察長認再議為無理由而駁回
    之處分者，得於接受處分書後10日內委任律師提出理由狀，
    向該管第一審法院聲請交付審判。法院認為交付審判之聲請
    不合法或無理由者，應駁回之；刑事訴訟法第258 條之1 、
    第258 條之3 第2 項前段分別定有明文。經查，本件聲請人
    丙○○以被告甲○○、乙○○、丁○○涉犯詐欺、背信等罪
    嫌提出告訴，經臺灣高雄地方法院檢察署檢察官為不起訴處
    分（99年度偵字第5631號）後，聲請人不服，就其告訴被告
    3 人涉犯詐欺罪嫌部分聲請再議，亦經臺灣高等法院高雄分
    院檢察署檢察長於99年4 月26日以99年度上聲議字第754 號
    處分書而駁回再議，聲請人於99年4 月29日收受前開再議駁
    回處分書，並委任律師於99年5 月7 日向本院聲請交付審判
    等情，有前揭不起訴處分書、再議處分書各1 份、送達證書
    1 份及刑事交付審判聲請狀1 份附卷可稽（見偵卷第4 至 6
    、17至19、21頁，本院卷第1 頁），是本件聲請人就其告訴
    被告3 人涉犯詐欺罪嫌部分，確係在法定期間提出本件交付
    審判之聲請，程序上並無不合。至聲請人告訴被告3 人涉犯
    背信罪嫌部分，經臺灣高雄地方法院檢察署檢察官為不起訴
    處分（99年度偵字第5631號）後，聲請人並未就該部分不服
    而聲請再議，有聲請人之刑事再議聲請狀1 紙在卷可稽（見
    偵卷第12至14頁），聲請人此部分告訴事實既未依法聲請再
    議，依首揭刑事訴訟法之規定，聲請人就其告訴被告3 人涉
    犯背信罪嫌部分，自不得提起本件交付審判之聲請，此部分
    聲請意旨於法尚有未洽，自應由本院予以駁回，合先敘明。
四、次按刑事訴訟法第258 條之1 規定告訴人得向法院聲請交付
    審判，核其立法意旨，係法律對於「檢察官不起訴或緩起訴
    裁量權」制衡之外部監督機制，此時，法院之職責僅在就檢
    察官所為不起訴或緩起訴之處分是否正確加以審查，藉以防
    止檢察機關濫權。依此立法精神，同法第258 條之3 第3 項
    規定：「法院就交付審判之聲請為裁定前，得為必要之調查
    」，其所謂「得為必要之調查」，係指調查證據之範圍應以
    偵查中曾顯現者為限，不可就新提出之證據再為調查，亦不
    可蒐集偵查卷宗以外之證據，否則將與刑事訴訟法第260 條
    之再行起訴規定混淆不清。又法院於審查交付審判之聲請有
    無理由時，除認為告訴人所指摘不利被告之事證未經檢察機
    關詳為調查或斟酌，或不起訴處分書所載理由違背經驗法則
    、論理法則或其他證據法則者外，不宜率予交付審判（法院
    辦理刑事訴訟案件應行注意事項第134 條參照）。至上開所
    謂告訴人所指摘不利被告之事證未經檢察機關詳為調查，係
    指告訴人所提出請求調查之證據，檢察官未予調查，且若經
    調查，即足以動搖原偵查檢察官事實之認定及處分之決定，
    倘調查結果，尚不足以動搖原事實之認定及處分之決定者，
    仍不能率予交付審判。
五、經查：
  (一)本件聲請人丙○○以被告甲○○、乙○○、丁○○涉犯詐欺
    罪嫌提出告訴，經臺灣高雄地方法院檢察署檢察官以99年度
    偵字第5631號（聲請交付審判意旨誤載為98年度偵字第2407
    6 號，應予指正）偵查結果認為：
  1.訊據被告甲○○、乙○○、丁○○堅決否認有何上開犯行，
    被告甲○○辯稱：於97年初，業達公司欲擴大投資，需要資
    金，向告訴人丙○○借貸，共計987 萬5,000 元，於借貸前
    提供告訴人瞭解業達公司之土地等資產，才貸得款項，後於
    97年8 月間告訴人要求我們向銀行辦理高額房屋貸款，共貸
    得3,520 萬元，扣除該房屋先前之貸款約1,800 萬元及支付
    予屋主500 萬元，剩餘款項均交予告訴人用以償還債務，再
    由伊與被告乙○○、丁○○分期繳付貸款本息，而被告乙○○與丁○○並無管理財務，亦無向告訴人借貸，只是為了幫
    助我，而提供他們2 人的信用。嗣於97年11月間，伊雖將上
    開車輛典當，但伊認為積欠告訴人之債務已經清償，轉讓書
    依約已經失效，至於業達公司資產及辦公設備大部分仍在原
    處，且告訴人欲入股公司，金額大約1,610 萬元，才會給我
    1,038 萬元，尚欠股金500 多萬元，告訴人後來反悔不願投
    資，就說這筆1,038 萬元是欠款等語；被告乙○○辯稱：伊
    沒有向告訴人借貸，簽立轉讓書及承諾書時，也不在場，伊
    於97年4 月將名下公司股份全部轉讓予被告甲○○處理，於
    97年8 月甲○○再轉讓予告訴人，於97年11月間離職，伊對
    公司財務不知悉，財務是由會計處理，伊與甲○○、丁○○
    曾一同申理房屋貸款，但貸款核撥後並沒有拿到錢，純粹是
    幫公司忙，目前仍分期支付貸款本息，也沒有搬運藏匿公司
    資產等語；被告丁○○辯稱：伊沒有向告訴人借貸，簽立轉
    讓書及承諾書也不在場，可能是告訴人認為我有一同辦理房
    屋貸款，才向我提告等語。
  2.經查，告訴人丙○○先自稱其係單純借款予業達公司，嗣又
    於其所提出之告訴理由狀改稱係投資入股業達公司，告訴人
    前後不一之指述，何者為真，本屬有疑，而告訴人亦自承其
    係被告甲○○之朋友，二人間具有一定之特殊關係始同意借
    款或出資，足認足認告訴人係基於友人情誼之一定信任關係
    始應允被告甲○○，實難認被告甲○○有施用何等詐術致告
    訴人陷於錯誤而同意入股或借款予業達公司。又被告乙○○
    、丁○○、甲○○於97年8 月5日 ，向銀行貸款分別購入屏
    東市○○路1151巷2 號、6 號、10號之房屋及房屋所座落之
    土地，此有土地及建物所有權狀、土地及建物登記第二類謄
    本在卷可參，且依卷附被告3 人以上開房地貸款之臺灣銀行
    屏東分行98年9 月16日屏東營字第09850033721 號函1 紙所
    示：「甲○○：97年8 月6 日貸款貳筆金額各為880 萬元共
    1,760 萬元撥入史君存款帳戶，當日代償匯出償還房地出買
    人在其他金融機構貸款餘欠貳筆金額各為603 萬1,357 元共
    1,206 萬2,714 元，史君帳戶分別於97年8 月11日網際轉帳
    500 萬元及97年12月14日網際轉帳24萬6,000 元至丙○○帳
    戶。吳國昌：97年8 月6 日貸款壹筆金額880 萬元撥入吳君
    存款帳戶，當日代償匯出償還房地出賣人在其他金融機構貸
    款餘欠金額為325 萬7,190 元，吳君帳戶分別於97年8 月8
    日網際轉帳500 萬元及98年2 月25日網際轉帳25萬8,720 元
    至丙○○帳戶。丁○○：97年8 月6 日貸款壹筆金額為880
    萬元撥入施君戶存款帳戶，當日代償匯出償還房地出賣人在
    其他金融機構貸款餘欠金額為325 萬元7,190 元，施君帳戶
    分別於97年8 月8 日網際轉帳500 萬元及97年12月14日網際
    轉帳39萬7,000 元至丙○○帳戶」，是被告甲○○、乙○○
    、丁○○確已匯款共計至少約1,500 萬元以上至告訴人丙○○之帳戶，已超過告訴人所指稱之欠款金額1,038 萬元，足
    認被告甲○○辯稱業已償還告訴人乙節，尚非虛構。再觀諸
    告訴人丙○○已自業達公司取得164 萬股之股份，並擔任董
    事，此有97年11月3 日業達公司變更登記表附卷足憑，被告
    3 人已依約轉讓公司股份予告訴人，益徵被告甲○○、乙○○、丁○○並無詐騙告訴人之行為。此外，復查無其他積極
    證據足認被告甲○○、乙○○、丁○○涉有告訴人所指之犯
    行，揆諸首揭法條及判例要旨說明，應認渠等罪嫌不足。
  (二)聲請人不服而提起再議，經臺灣高等法院高雄分院檢察署檢
    察長以99年度上聲議字第754 號，除引用原不起訴處分之偵
    查結果，並認定：「聲請人丙○○於告訴狀陳稱：97年7 月
    1 日被告等人向聲請人借款500 萬元，其後再陸續借款，迄
    同年月18日共借款1,030 萬元等語，於第1 次偵查中亦陳稱
    ：當初甲○○跟我借錢是用業達公司的名義，到目前為止共
    欠我1,038 萬元，他們就簽轉讓書把業達公司的資產轉讓給
    我。……。」等語（見他卷98年4 月27日詢問筆錄）。及98
    年8 月14日之刑事告訴理由狀則載稱：因與甲○○有特殊關
    係，自97年5 月起，至同年8 月18日止，共投資10,386,216
    元等語。然嗣於偵查中復改稱：「我聽說他向屏東的建商買
    房子，貸得款項後他有拿錢要還我，還了1,000 多萬元。陸
    續總共借2,000 多萬，剩欠1,038 萬元等語（見98年8 月28
    日詢問筆錄）。即刑事再議聲請狀亦載稱：自97年5 月14日
    起至同年10月間止，共借貸達2,056 餘萬元。其忽稱係借貸
    ；忽又稱係投資，前後對於款項之交付理由非但不一，甚且
    金額亦相差上千萬元，是其指述是否真實已非無疑。又依聲
    請人所言，被告等人於借貸後，既清償1,000 多萬元，苟蓄
    意詐欺，焉可能清償達如此多之款項？渠等未詐欺明甚。原
    檢察官偵查結果，認罪嫌不足，經核理由並無不合，聲請人
    具狀再議，實無理由。」等情，而維持原偵查結果，駁回再
    議之聲請。
  (三)經查，本件前開不起訴處分及駁回再議處分之理由，就被告
    甲○○、乙○○、丁○○涉犯詐欺罪嫌部分，已就聲請人即
    告訴人丙○○於偵查中所稱與被告3 人之金錢往來關係究係
    「單純借款予業達公司」抑或「投資入股業達公司」，且金
    額究係「1,038 萬元」抑或「2,056 萬元」，已經查明聲請
    人前後對於款項之交付理由非但不一，甚且金額亦相差上千
    萬元，足認聲請人指述是否真實，已非無疑。再者，依卷附
    臺灣銀行屏東分行98年9 月16日屏東營字第09850033721 號
    函1 紙所示：「甲○○：97年8 月6 日貸款貳筆金額各為88
    0 萬元共1,760 萬元撥入史君存款帳戶，當日代償匯出償還
    房地出買人在其他金融機構貸款餘欠貳筆金額各為603 萬1,
    357 元共1,206 萬2,714 元，史君帳戶分別於97年8 月11日
    網際轉帳500 萬元及97年12月14日網際轉帳24萬6,000 元至
    丙○○帳戶。吳國昌：97年8 月6 日貸款壹筆金額880 萬元
    撥入吳君存款帳戶，當日代償匯出償還房地出賣人在其他金
    融機構貸款餘欠金額為325 萬7,190 元，吳君帳戶分別於97
    年8 月8 日網際轉帳500 萬元及98年2 月25日網際轉帳25萬
    8,720 元至丙○○帳戶。丁○○：97年8 月6 日貸款壹筆金
    額為880 萬元撥入施君戶存款帳戶，當日代償匯出償還房地
    出賣人在其他金融機構貸款餘欠金額為325 萬元7,190 元，
    施君帳戶分別於97年8 月8 日網際轉帳500 萬元及97年12月
    14日網際轉帳39萬7,000 元至丙○○帳戶」，是被告甲○○
    、乙○○、丁○○確已匯款共計至少約1,590 萬1,720 元至
    聲請人丙○○之帳戶，已超過聲請人所指稱之欠款金額1,03
    8 萬元，足認被告甲○○辯稱業已償還聲請人乙節，並非虛
    構，且被告3 人於借貸後，既清償1,000 多萬元，苟蓄意詐
    欺，焉可能清償達如此多之款項？亦足認被告3 人並非詐欺
    聲請人。此外，經本院調取上開偵查卷宗，就卷證資料觀之
    ，本件檢察官所為處分之認事用法，並無違背經驗法則、論
    理法則或其他證據法則之情形。
  (四)至聲請人丙○○雖仍執前詞聲請交付審判。然查：
  1.經本院細究聲請人丙○○於偵查時之供述，發現：(1)聲請人
    於其所提出之刑事告訴狀中陳稱：97年7 月1 日被告等人向
    聲請人借款500 萬元，其後再陸續借款，迄同年月18日共借
    款1,030 萬元等語（見他字卷所附之刑事告訴狀）；(2)另於
    第1 次偵查中亦陳稱：當初甲○○跟我借錢是用業達公司的
    名義，到目前為止共欠我1,038 萬元，他們就簽轉讓書把業
    達公司的資產轉讓給我。……。」等語（見他字卷98年4 月
    27日詢問筆錄）；(3)又於其所提出之98年8 月14日刑事告訴
    理由狀改稱：因與甲○○有特殊關係，自97年5 月起，至同
    年8 月18日止，共投資10,386,216元等語（見他字卷所附之
    刑事告訴理由狀）；(4)聲請人嗣於偵查中復改稱：「我聽說
    他向屏東的建商買房子，貸得款項後他有拿錢要還我，還了
    1,000 多萬元。陸續總共借2,000 多萬，剩欠1,038 萬元等
    語（見他字卷98年8 月28日之訊問筆錄）；(5)聲請人刑事再
    議聲請狀亦載稱：自97年5 月14日起至同年10月間止，共借
    貸達2,05 6餘萬元（見偵卷第12至14頁之刑事再議聲請狀）
    。經本院交相比對聲請人上開供述內容後可以得知，聲請人
    先稱係被告3 人向其借貸金錢，後又改稱其係投資業達公司
    ，復又改稱為借貸關係，前後對於其交付款項予被告3 人之
    理由均供述不一，甚且前後所述借款金額亦有出入，並相差
    達上千萬元，是聲請人之指述既有上開前後不一，且互為矛
    盾之處，則其指述是否真實，即屬可疑。尤有甚者，聲請人
    於本件聲請交付審判狀中就其與被告3 人自97年5 月至同年
    10月之借款金額，先稱共計2,056 萬5,000 元（見本院卷附
    刑事聲請交付審判狀第6 頁），後又改稱共計2,182 萬5,00
    0 元（見本院卷附刑事聲請交付審判狀第9 、10頁），聲請
    人於同一書狀內所述借款金額亦有歧異，且金額相差亦達12
    6 萬元，益徵聲請人所供述之借款金額確實前後不一，而屬
    可疑。
  2.再者，依聲請人所提出刑事聲請交付審判狀證物五之銀行往
    來資料顯示，聲請人僅與被告甲○○及業達公司有金錢往來
    ，並無被告乙○○、丁○○與聲請人之銀行往來資料，另依
    聲請人所提出之承諾書，亦係被告甲○○所出具，而與被告
    乙○○、丁○○無關，則聲請人既未提出任何證據證明被告
    乙○○、丁○○與聲請人間有任何金錢往來關係，亦未能證
    明被告乙○○、丁○○有何詐欺取財犯行，本院自亦無從由
    聲請人所提出之證據資料中，逕行認定被告乙○○、丁○○
    有何詐欺取財犯行。
  3.另再參以他字卷所附臺灣銀行屏東分行98年9 月16日屏東營
    字第09850033721 號函1 紙所示：「甲○○：97年8 月6 日
    貸款貳筆金額各為880 萬元共1,760 萬元撥入史君存款帳戶
    ，當日代償匯出償還房地出買人在其他金融機構貸款餘欠貳
    筆金額各為603 萬1, 357元共1,206 萬2,714 元，史君帳戶
    分別於97年8 月11日網際轉帳500 萬元及97年12月14日網際
    轉帳24萬6,000 元至丙○○帳戶。吳國昌：97年8 月6 日貸
    款壹筆金額880 萬元撥入吳君存款帳戶，當日代償匯出償還
    房地出賣人在其他金融機構貸款餘欠金額為325 萬7,190 元
    ，吳君帳戶分別於97年8 月8 日網際轉帳500 萬元及98年2
    月25日網際轉帳25萬8,720 元至丙○○帳戶。丁○○：97年
    8 月6 日貸款壹筆金額為880 萬元撥入施君戶存款帳戶，當
    日代償匯出償還房地出賣人在其他金融機構貸款餘欠金額為
    325 萬元7,190 元，施君帳戶分別於97年8 月8 日網際轉帳
    500 萬元及97年12月14日網際轉帳39萬7,000 元至丙○○帳
    戶」等語，可見被告3 人於97年8 月8 日確實匯款共計1,59
    0 萬1,720 元予聲請人，而聲請人亦不否認被告3 人於97年
    8 月間返還1 千多萬元等情（見偵卷第13頁之刑事再議聲請
    狀），顯見被告3 人確實已於97年8 月8 日償還1,590 萬1,
    720 元予聲請人，則退萬步言之，縱認被告3 人確有積欠聲
    請人所稱之借貸款項2,056 萬5,000 元，扣除被告3 人上開
    還款金額1,590 萬1,720 元後，被告3 人僅積欠聲請人466
    萬3,280 元，則被告3 人若有詐騙聲請人之犯意，又豈會償
    還已逾借款金額4 分之3 以上之鉅額款項予聲請人？足認被
    告3 人應無聲請人所稱之詐欺犯行，而可確認。此外，另佐
    以聲請人亦不否認被告3 人確有依上開承諾書約定轉讓業達
    公司41% 股權給聲請人之事實（見本院卷附刑事聲請交付審
    判狀第7 頁），顯見聲請人確已取得業達公司41% 之股權，
    此與一般民間借貸所稱以股權作為抵押擔保之情形顯然有別
    ，可知聲請人確已藉由出資取得業達公司之股權，則以上述
    ，被告3 人既已返還1,590 萬1,720 元予聲請人，又將業達
    公司41% 之股權轉讓予聲請人，更足認被告3 人並無詐欺聲
    請人之犯意，至為灼然。
六、綜上以觀，原不起訴處分及駁回再議理由暨事證，經本院調
    閱前開卷證核閱屬實，而聲請人聲請交付審判指摘之事實，
    於前開不起訴處分書及駁回再議處分書皆已詳細論列說明。
    而檢察官為不起訴處分之理由，亦無何違背經驗法則、論理
    法則或其他證據法則之情事，本院因認本件並無「告訴人所
    指摘不利被告之事證未經檢察機關詳為調查或斟酌，或不起
    訴處分書所載理由違背經驗法則、論理法則或其他證據法則
    」等得據以交付審判之事由存在。自不得僅憑告聲請人丙○○之片面且前後不一之指訴，即認被告乙○○、丁○○、甲○○等人有何聲請人所指之詐欺罪嫌。原偵查、再議機關依
    偵查所得證據認被告等人犯罪嫌疑不足，而先後為不起訴處
    分及再議駁回處分，核無不合；聲請人猶以上開情詞提起本
    件交付審判，指摘原不起訴處分及駁回再議聲請之理由不當
    ，為無理由，應予駁回。
據上論結，應依刑事訴訟法第258 條之3 第2 項前段，裁定如主
文。
中    華    民    國    99    年    8     月    25    日
                  刑事第五庭    審判長法  官  廖建瑜
                                      法  官  林裕凱
                                      法  官  陳盈吉
以上正本證明與原本無異。
不得抗告。
中    華    民    國    99    年    8     月    26    日
                                      書記官  陳展榮

司法院資訊處製作；財團法人民間司法改革基金會備份。
